【裁判字號】    98,訴,1202
【裁判日期】    980729
【裁判案由】    電信法等
【裁判全文】
臺灣臺北地方法院刑事判決              98年度訴字第1202號
公  訴  人  臺灣臺北地方法院檢察署檢察官
被      告  乙○○
                    （現於臺灣臺北看守所羈押中）
上列被告因搶奪等案件，經檢察官提起公訴（98年度偵字第1514
7號），嗣因被告就被訴事實為有罪之陳述，經本院告知簡式審
判程序意旨，並聽取公訴人及被告之意見後，本院合議庭裁定改
用簡式審判程序，判決如下：
    主  文
乙○○意圖為自己不法之所有，而搶奪他人之動產，累犯，處有
期徒刑拾月，扣案之安全帽壹頂，沒收之；又意圖為自己不法之
利益，以無線方式，盜用他人電信設備通信，累犯，處有期徒刑
肆月。應執行有期徒刑壹年，扣案之安全帽壹頂，沒收之。
    犯罪事實
一、乙○○前於民國94年間，因違反毒品危害防制條例案件，經
    本院以94年度訴字第1645號判決，分別判處有期徒刑8月及5
    月，應執行有期徒刑1年確定，復於95年間，因違背安全駕
    駛致交通危險、妨害公務案件，經本院以95年度易字第14 2
    號判決，分別判處有期徒刑3月及3月，應執行有期徒刑5月
    確定，並與上揭之罪刑接續執行，嗣因中華民國九十六年罪
    犯減刑條例施行，上開四罪之宣告刑經本院以96 年度聲減
    字第12號裁定減刑及定應執行刑為有期徒刑8月15 日確定，
    嗣於96年7月16日縮刑期滿執行完畢；並於97年間因搶奪案
    件，經本院以97年度訴字第1396號判決判處有期徒刑6月確
    定，於98年3月13日入監服刑，甫於98年5月22日因徒刑易科
    罰金出監（准予分期繳納罰金，尚未執行完畢）。詎仍不知
    悔改，於98年6月24日6時許，騎乘其母親甲○○所有之車牌
    號碼A2C-528號重型機車，行經臺北市○○區○○街6號旁，
    見丙○○獨自1人行走於路旁，認有機可趁，竟意圖為自己
    不法之所有，基於搶奪他人財物之犯意，騎乘上開機車自丙
    ○○左後方接近，並趁丙○○不及防備之際，徒手搶奪丙○
    ○提於左肩之皮包1個（內含鑰匙、新臺幣800餘元、提款卡
    、存摺、身分證、健保卡及含門號098*****63號行動電話1
    支）得手後離去；乙○○於搶奪上開財物後，除將800餘元
    花用殆盡外，另發現該皮包內有門號098*****63號行動電話
    1支，竟意圖為自己不法之利益，於98年6月24日8時3分48秒
    至同日18時44分53秒之間，接續使用上開行動電話撥打使用
    09 8*****63號門號至取得色情電話服務等方式，使提供上
    開電信設備之電信系統業者即遠傳電信股份有限公司（下稱
    「遠傳電信」）之通信系統陷於錯誤，誤認上開各次使用通
    訊服務均係由丙○○或其許可之人所為，進而提供電信服務
    ；乙○○接續以此無線方式，盜用通訊號碼為098*****63號
    之電信設備，而詐得免費使用該電信設備共計7453秒之財產
    上不法利益（免繳納電信費之財產上不法利益），並使丙○
    ○及遠傳電信對於電信管理之正確信受有損害。並於同日晚
    間11時許，乙○○撥打電話聯繫丙○○，表示欲將所搶得之
    上開皮包1個（含鑰匙、提款卡、存摺、身分證、健保卡及
    含門號098*****63號行動電話1支）返還後，並將上開皮包1
    個（含鑰匙、提款卡、存摺、身分證、健保卡及含門號098*
    ****63號行動電話1支）放置於丙○○住家附近機車上，而
    經丙○○取回。嗣經警於98年6月28日10時許，循線於臺北
    市○○區○○路11巷37號前查獲乙○○，並扣得其所有於本
    件搶奪時所穿著之安全帽1頂、外套1件。
二、案經丙○○訴由臺北市政府警察局文山第一分局報請臺灣臺
    北地方法院檢察署檢察官偵查起訴。
    理  由
一、本件被告所犯非死刑、無期徒刑或最輕本刑有期徒刑3年以
    上之罪，亦非高等法院管轄第一審案件，且於準備程序進行
    中，被告先就被訴事實為有罪之陳述，經告知被告簡式審判
    程序之旨，並聽取檢察官、被告之意見後，本院合議庭裁定
    由受命法官進行簡式審判程序，是本件之證據調查，依刑事
    訴訟法第273條之2規定，不受同法第159條第1項、第161條
    之2、第161條之3、第163條之1及第164條至第170條規定之
    限制，合先敘明。
二、訊據被告乙○○對於上揭時、地，徒手搶奪被害人丙○○皮
    包得手，並盜用門號為098*****63號之電信設備，撥打行動
    電話之犯罪事實坦承不諱，核與被害人丙○○於警詢時證述
    之情節大致相符（見偵查卷第6頁至第9頁），並有臺北市政
    府警察局中正第一分局的搜索筆錄、扣押物品目錄表、贓物
    認領保管單、監視錄影照片5張、遭搶物品及扣案物品照片2
    張、車籍查詢資料附卷可稽（見偵查卷第18至22頁、第24至
    25頁），另被告於搶得被害人丙○○所有之行動電話後，於
    98年6月24日8時3分48秒至同日18時44分53秒之間，接續使
    用上開行動電話，撥打使用098*****63號門號後，取得色情
    電話服務，亦有該門號通聯調閱查詢單1份在卷可佐（見偵
    查卷第32至45頁並告以要旨），而上開監視錄影照片5張所
    攝得機車騎士所穿著外套及安全帽，亦核與上開經警扣得之
    安全帽、外套之顏色、式樣相符，是被告前開自白應認與事
    實相符，而可採信，本件事證明確，被告犯行堪以認定，應
    依法論科。
三、按電信法第56條第1項之罪，以意圖為自已或第三人不法之
    利益，使用有線、無線或其他電磁方式，盜接或盜用他人電
    信設備通信者為要件。本罪之處罰詐得免繳電信通信費用之
    不法利益規定，乃刑法詐欺得利罪之特別法，依特別法優於
    普通法之原則，自毋庸再論以刑法詐欺得利罪。次按本罪構
    成要件所稱以有線、無線或其他電磁方式，盜接或盜用他人
    電信設備通信者，並不限於以盜拷他人行動電話之序號、內
    碼等資料於自己之手機內，為盜用之唯一方式，其他諸如：
    利用他人住宅內之有線電話，盜打他人電話為通信行為；或
    在住宅外之電話接線箱內，盜接他人之有線電話線路，以自
    己之電話機盜打他人電話為通信行為；或意圖為自己不法之
    所有，竊取他人之行動電話手機，進而為盜打通信之行為;
    或僅以使用竊盜之意思，擅取他人之行動電話手機為盜打通
    信之行為等，不一而足，皆成立本罪（最高法院88年度台非
    字第43號對決意旨、最高法院88年1月19日88年度第1次刑事
    庭會議決議參照）。
四、核被告所為，係犯刑法第325條第1項之搶奪罪、電信法第56
    條第1項之盜用他人電信設備通信罪。被告自98年6月24日8
    時3分48秒至同日18時44分53秒之間，多次盜用他人電信設
    備通信之犯行，其先後各舉動，係於密切接近之時地實施，
    且係侵害同一之法益，各行為之獨立性極為薄弱，依一般社
    會健全觀念，在時間差距上，難以強行分開；在被告主觀上
    ，顯係基於一貫之犯意，接續多次行為；在刑法評價上，應
    視為數個舉動之接續施行，合為包括之一行為而予以評價，
    屬接續犯，應論以單純一罪（最高法院86年度台上字第3295
    號判決參照）。又被告所犯上開2罪間，犯意各別，行為互
    異，應予分論併罰。被告有如事實欄所載犯罪科刑及執行之
    紀錄，有臺灣高等法院被告前案紀錄表1份在卷可稽，其受
    有期徒刑執行完畢後，5年以內故意再犯本件有期徒刑以上
    之罪，為累犯，應依刑法第47條第1項規定加重其刑。爰審
    酌被告前因搶奪犯行，經本院以97年度訴字第1396號判決判
    處有期徒刑6月確定，於98年3月13日入監服刑，甫於98年5
    月22日因徒刑易科罰金出監（准予分期繳納罰金，尚未執行
    完畢），竟仍不知悔悟，再犯搶奪犯行，且被告年輕力盛，
    竟不思以正當手段得財，而當街搶奪他人財物，非惟造成被
    害人心理驚嚇，亦使社會大眾惶惶不安，嚴重破壞社會治安
    ，惟念其犯後自始至終均坦承犯行，態度良好，且於遭警查
    獲前，即主動將所搶得之上開皮包1個（含鑰匙、提款卡、
    存摺、身分證、健保卡及含門號098** ***63號行動電話1支
    ）返還被害人，並參以被告之犯罪手段、犯罪動機及犯罪對
    於被害人所生損害程度，公訴意旨所求刑度1年2月要屬稍重
    等情狀，分別量處如主文所示之刑，並定其應執行刑，以資
    懲儆。
五、扣案之安全帽1頂，為被告所有，且於搶奪時用以遮蔽面貌
    之物，自應認屬犯罪所用之物，爰依刑法第38條第1項第2款
    、第3項之規定宣告沒收；至扣案之外套1件，雖亦係被告於
    行搶所穿著之物，惟此等衣物乃被告平日外出時本需穿著之
    物，並非為在犯罪時隱匿其身分而穿戴，是難認係供犯罪所
    用之物，自無庸併予宣告沒收；另車牌號碼A2C-528號重型
    機車則非被告所有之物，亦不另為沒收之諭知。
六、至沒收為刑罰之一種；鑑於刑罰之執行，係對於人民人身及
    財產之侵害，故刑罰應止於犯罪行為人之一身為原則。刑法
    第38條第3項所謂「屬於犯罪行為人」之沒收物，乃指犯罪
    行為人對之享有所有權，且無他人對於該物得主張法律上之
    權利者而言。倘該物原屬被害人所有，而為犯罪行為人因犯
    罪而取得或變易獲得，該被害人既仍得對之為法律上權利之
    主張，自難認該當於「屬於犯罪行為人」所有之要件。至於
    法律特別規定：「不問屬於犯人與否，均沒收銷燬之」或「
    不問屬於犯人與否，沒收之」者，則以違禁物或與犯罪有關
    之某種物品（例如刑法第219條規定偽造之印章、印文、署
    押；商標法第83條規定之仿冒商品等物），因於社會公安較
    具危險性，或為避免因不屬於犯罪行為人所有之物仍須發還
    ，致使該供犯罪之物流通於外，繼續被使用於犯罪，有礙法
    律成效，俾免貽害社會及防止再犯而為特別之規定，屬於刑
    止一身原則之例外。然此項例外規定，考諸立法者所欲規範
    之目的，在於該非屬犯罪行為人所有之物，除本身即為犯罪
    工具外，並無合法之用途，故而規定「不問屬於犯人與否，
    沒收之」。倘其所謂沒收物原屬被害人所有，但為犯罪行為
    人因犯罪而取得或變易獲得被害人合法使用之物，則該物得
    否「不問屬於犯人與否」為沒收，自仍應視被害人與非法利
    用該物有無直接關連性以為判斷，方符合目的性之解釋；自
    非得不問上開規定之立法目的，徒從文義為解釋，概認凡屬
    犯罪行為人因供犯罪而取得原屬被害人合法所有之物，亦均
    在「不問屬於犯人與否」應沒收之列，而恝置被害人得主張
    法律上之權利於不顧，形成國家在無任何正當理由之情況下
    ，得以無限制地剝奪或限制被害人合法之財產權。電信法第
    60條規定：「犯第五十六條至第五十八條之罪者，其電信器
    材，不問屬於犯人與否，沒收之」。此為絕對義務沒收主義
    之規定，即凡觸犯電信法第56條至第58條之罪者，其電信器
    材，除證明已滅失者外，「不問屬於犯人與否」，有無查扣
    ，固均應予以沒收之。然電信法第60條雖未有如洗錢防制法
    第12條第1項「犯第9條之罪者，其因犯罪所得財物或財產上
    利益，除應發還被害人或第三人者外，不問屬於犯人與否，
    沒收之」之規定，依上說明，該條之適用，自應排除犯罪行
    為人取得原屬被害人所有而用以犯罪之電信器材，始合乎法
    意，並兼及公益與私益間之均衡維護。（最高法院96年度台
    非字第73號判決意旨參照）。是本件被害人丙○○所有之上
    開行動電話手機係遭被告盜打，其與本件犯罪既不具任何關
    連性，自應認無適用上開規定逕就原屬被害人合法所有之行
    動電話宣告沒收之餘地，附此敘明。
據上論斷，應依刑事訴訟法第273條之1第1項、第299條第1項前
段，電信法第56條第1項，刑法第11條前段、第325條第1項、第
47條第1項、第51條第5款、第38條第1項第2款，判決如主文。
本案經檢察官杜慧玲到庭執行職務。
中    華    民    國    98    年     7    月    29    日
                  刑事第十庭  法  官  呂煜仁
如不服本判決應於收受送達後10日內向本院提出上訴書狀，並應
敘述具體理由；其未敘述上訴理由者，應於上訴期間屆滿後20日
內向本院補提理由書（均須按他造當事人之人數附繕本）「切勿
逕送上級法院」。告訴人或被害人如對於本判決不服者，應具備
理由請求檢察官上訴，其上訴期間之計算係以檢察官收受判決正
本之日期為準。
中    華    民    國    98    年    7     月    29    日
                              書記官  曹尚卿
附錄法條：
中華民國刑法第325 條
（普通搶奪罪）
意圖為自己或第三人不法之所有，而搶奪他人之動產者，處6 月
以上5 年以下有期徒刑。因而致人於死者，處無期徒刑或7 年以
上有期徒刑，致重傷者，處3 年以上10年以下有期徒刑。
第1 項之未遂犯罰之。
電信法第56條第1 項：
意圖為自己或第三人不法之利益，以有線、無線或其他電磁方式
，盜接或盜用他人電信設備通信者，處5 年以下有期徒刑，得併
科新台幣150 萬元以下罰金。


司法院資訊處製作；財團法人民間司法改革基金會備份。
